臺灣板橋地方法院民事判決　　　　　　　100年度訴字第405號
原　　　告　李彰雄
訴訟代理人　郭振茂律師
被　　　告　李世雄
訴訟代理人　蔡正廷律師
　　　　　　林正疆律師
上列當事人間請求清償借款等事件，本院於中華民國100 年5 月
31日言詞辯論終結，判決如下：
    主      文
原告之訴及假執行之聲請均駁回。
訴訟費用由原告負擔。
    事實及理由
壹、程序部分：
    按當事人聲請調解而不成立，如聲請人於調解不成立證明書
    送達後10日之不變期間內起訴者，視為自聲請調解時，已經
    起訴；其於送達前起訴者，亦同，民事訴訟法第419 條第3
    項定有明文。查本件原告前於民國99年12月3 日向本院聲請
    調解，經本院三重簡易庭調解而未成立，且原告於99年12月
    31日收受本院送達之調解不成立證明書後，於法定期間內之
    100 年1 月7 日向本院提起本件訴訟，自視為自其聲請調解
    時已經起訴，先予敘明。
貳、實體部分：
一、原告主張：
  (一)兩造之父李水西於79年間為避免其所有之新北市三峽區○○
    ○段十三添小段225 之3 、225 之4 地號之農地（下稱系爭
    225 之3 、225 之4 號農地或系爭農地）遭債權人聲請法院
    拍賣，乃與兩造協議由兩造共同出資清償其債務，往後系爭
    農地之所有權即贈與兩造平均分配，並約定由原告負責申領
    農地自耕能力之證明，預定將系爭農地移轉登記為原告名義
    。後兩造之父於83年3 月11日，以系爭農地向新北市三峽區
    農會（下稱三峽農會）抵押貸款新臺幣（下同）200 萬元，
    並由兩造共同平均分擔貸款本息之清償，即兩造各自負擔清
    償上開貸款金額一半即100 萬元之本息。84年間，原告已申
    請取得自耕能力之證明，兩造之父即欲將系爭農地移轉登記
    為原告名義，惟依被告之要求於84年7 月3 日與兩造訂立信
    託契約書，明確載明被告對於系爭農地享有2 分之1 之權利
    ，並於同年12月間完成系爭農地所有權移轉為原告名義之登
    記。嗣被告因資金缺乏，情商原告以200 萬元購其系爭農地
    2 分之1 之權利，因原告只願出價150 萬元而未達協議，被
    告要求出售系爭農地，但原告及兩造之父不同意而發生爭執
    ，最終由兩造之父協調達成協議，由原告代行代墊償還三峽
    農會200 萬元借款本息，待日後系爭農地出售或兩造分配時
    ，被告再返還原告其應分擔之三峽農會借款2 分之1 即100
    萬元，原告乃依協議先行清償三峽農會借款200 萬元。95年
    間，原告商請被告共同以系爭農地申請合併興建農舍，惟被
    告不願出資合建，故協議由原告獨資以系爭農地合併申請興
    建農舍，並由原告分得系爭225 之4 號農地，被告分得系爭
    225 之3 號農地，因被告分得面積較小，原告必須補貼被告
    不等坪數之價差，並以系爭農地為被告設定500 萬元之抵押
    權，用以保障被告對於系爭農地2 分之1 之權利，並於原告
    將系爭225 之3 號農地所有權移轉登記予被告時，被告應同
    時塗銷上開抵押權之登記，並返還原告代償之三峽農會借款
    100 萬元。
  (二)另兩造83年5 月間曾合資購門牌號碼為新北市○○區○○路
    2 段104 號10之4 房屋（購買時為預售屋，下稱三重房屋）
    ，85年3 月間完工交屋，原告委託被告辦理過戶手續，然被
    告未依兩造出資比例辦理兩造各持分2 分之1 之產權登記，
    而將三重房屋所有權全部登記為其配偶陳金鳳名義。原告因
    三重房屋係供兩造之父李水西及妹李秀媚就近照顧父親居住
    之用，故當時未提出異議。嗣原告曾多次要求被告將三重房
    屋2 分之1 之所有權移轉登記，被告卻均拖延不辦。
  (三)迨於98年間完成系爭農地農舍保存登記之後，原告即多次通
    知被告配合辦理系爭225 之3 號農地所有權之移轉，返還原
    告代償之三峽農會借款100 萬元，並要求將三重房屋2 分之
    1 所有權移轉登記予原告，被告仍拒不辦理，原告乃於99年
    1 月15日以存證信函通知被告辦理系爭225 之3 號農地所有
    權過戶及塗銷抵押權登記事宜，並於同年月20日將系爭225
    之3 號農地所有權過戶所需文件交付簡文福地政師事務所，
    被告仍藉詞拒絕辦理。原告遂於99年5 月3 日申請新北市三
    重區調解委員會（下稱三重調委會），就系爭農地、三重房
    屋之紛爭予以調解，兩造達成協議如下：
    1.三重房屋部分：
      被告要求維持原狀，由被告以原購屋款200 萬元作價承受
      全部產權，不必再移轉登記2 分之1 所有權予原告，被告
      返還原告當初購屋時之出資款100 萬元。
    2.系爭農地部分：
      登記原告名義之系爭225 之3 、225 之4 號農地，由被告
      分得系爭225 之3 號農地，因面積少於原告分得之系爭22
      5 之4 號農地，由原告以金錢補貼坪數價差，並負責辦理
      過戶登記登記予被告，被告應同時塗銷抵押權登記。因被
      告應返還上開三峽農會借款100 萬元，扣抵原告應補貼被
      告坪數價額及過戶費用，結算後被告應返還原告731,652
      元，雙方同意系爭農地不得再生爭執。
  (四)惟調解委員於調解成立製作記錄時，為求省事，僅簡略記被
    告以731,652 元向原告承購系爭225 之3 號農地（買賣），
    以及付款及過戶履行日期而已，對於被告應塗銷系爭農地50
    0 萬元抵押權登記及應返還原告三重房屋之原出資款100 萬
    元乙事，均未記載。被告於調解後，仍藉拒不辦理系爭225
    之3 農地所有權移轉登記，亦拒絕給付依調解約定應給付原
    告之731,652 元，以及應返還之三重房屋原出資額100 萬元
    ，原告僅能依調解書聲請強制執行，而只獲償731,652 元。
    因被告未返還三重房屋原出資100 萬元，原告自得請求被告
    清償。如被告抗辯應返還上開三重房屋原出資100 萬元，業
    已抵銷原告應付被告關於系爭225 之3 號農地面積差額之補
    貼款，且已因強制執行而給付原告731,652 元，故已清償完
    畢，如鈞院認被告上開抗辯成立，則原告代償之三峽農會借
    款100 萬元，被告並未清償，原告自得請求返還。不論何者
    ，被告均應還原告100 萬元。
  (五)退步言之，縱認被告抗辯不知悉兩造之父有向三峽農會貸款
    200 萬元，亦未同意承擔上開貸款債務及繳納利息之抗辯屬
    實，惟兩造之父上開貸款債務係其自己需用而自行辦理者，
    且係在兩造之父與兩造簽訂系爭農地信託契約書約定由兩造
    均分系爭農地權利，並將系爭農地所有權移轉登記為原告名
    義之前即已發生，並以系爭農地設定抵押權作為擔保，故上
    開三峽農會貸款200 萬元債務自屬系爭農地之負擔，兩造既
    承受系爭農地之權利，上開貸款債務自亦應由兩造依系爭農
    地持分比例清償。而上開貸款債務既已由原告全數清償，被
    告原應負責清償其中100 萬元之債務即已消滅而受利益，且
    係無法律上原因，致原告受有損害，原告自得依民法第179
    條關於不當得利之規定，請求被告返還100 萬元。
  (六)併為聲明：被告應給付原告100 萬元及自聲請調解狀繕本送
    達翌日起至清償日止，按年息百分之5 計算之利息；並願供
    擔保請准宣告假執行。
二、被告則抗辯：
  (一)本件事實經過：
    1.坐落新北市三峽區○○○段十三添小段221 、225 、226
      之8 等3 筆土地（下稱原221 、225 、226 之8 號土地）
      原為先父李水西所有，81年間，先父李水西因積欠訴外人
      林義雄債務未還，致遭林義雄聲請查封上開3 筆土地，先
      父李水西乃要求兩造清償130 餘萬元償還債務，並塗銷查
      封登記，再交付先父李水西40萬元後，先父李水西將上開
      3 筆土地讓與兩造。因上開3 筆土地為農地，被告乃將所
      持有之應有部分2 分之1 ，於原告取得自耕農身分後，信
      託登記於原告名下，兩造並與先父李水西於84年7 月3 日
      簽訂信託協議書，其後，原告將上開221 號土地出售，所
      得價金由兩造均分。嗣上開225 、226 之8 號土地合併分
      割後，地號成為系爭225 之3 及225 之4 ，原告並於系爭
      農地設定金額為500 萬元抵押權予被告以為擔保。又原告
      以系爭農地容積建造農舍於系爭225 之4 農地上，並將建
      物登記於原告名下。其後，兩造協議將原告建有農舍之系
      爭225 之4 號農地歸原告，將系爭225 之3 號農地歸被告
      所有，因系爭225 之4 號農地面積1063平方公尺，系爭22
      5 之3 號農地面積941 平方公尺，相差122 平方公尺，換
      算約36.91 坪，2 分之1 為18.46 坪，四捨五入後為18.5
      坪。
    2.兩造前曾共同出資購三重房地，登記被告之妻陳金鳳名下
      。
    3.原告於99年1 月15日發存證信函予被告，謂伊之農舍已建
      造完成，要求被告與代書聯絡辦理系爭225 之3 號農地之
      移轉，並塗銷抵押權登記，並要求辦理三重房屋2 分之1
      之移轉登記。原告謂其請代書處理系爭農地之代書費18,3
      03元，被告應負擔2 分之1為 9,152 元。
    4.後原告即向三重調委會申請調解，兩造於99年5 月3 日達
      成協議：系爭農地相差18.5坪部分，兩造協議以每坪15
      ,000元計算，故原告應補貼被告277,500 元；三重房屋
      以200 萬元計價，原告將其應有部分2 分之1 以100 萬元
      售予被告，因該屋已登記被告配偶陳金鳳名下，經計算結
      果，被告應付原告100 萬元及代書費9,152 元，扣除原告
      應補償之土地面積不足款後，金額為731,652 元，兩造即
      達成被告應給付原告之金額之結論。其後，因原告以贈與
      為原因將225 之3 土地移轉被告名下，被告認雙方並非贈
      與，原告乃持調解書聲請強制執行，被告已將731,652 元
      付清。
  (二)原告主張被告應給付原告三重房屋應有部分2 分之1 買賣價
    金100 萬元部分：
    依上所述可知，兩造之調解金額為731,652 元，已包括被告
    應付之100 萬元（即三重房屋應有部分2 分之1 之買賣價金
    ）及代書費9,152 元，扣除原告應補償被告之土地面積不足
    之價款277,500 元後，被告已將三重房屋2 分之1 之價金付
    清，原告仍主張被告應給付此部分之價金，顯無理由。
  (三)原告主張其代償兩造之父李水西三峽農會貸款200 萬元，被
    告應負擔其中之100 萬元部分：
    關於兩造之父三峽農會貸款200 萬元一事，被告並不清楚，
    貸款金額究何人使用，被告亦無所悉。又該貸款是否為原告
    所清償，被告亦不清楚，原告主張係其清償，應舉證證明之
    。且兩造之父生前從未告知被告其三峽農會貸款200 萬元，
    被告須負責清償100 萬元之事，亦無所謂兩造發生爭議，經
    兩造之父協調後兩造達成先由原告清償俟日後出售三峽農地
    時，再由被告償還原告100 萬元之協議。蓋若兩造之父確有
    要求或協調兩造達成協議被告應負責清償其中之100 萬元者
    ，因該筆借款係發生於83年3 月11日，則兩造之父必定會於
    84年7 月3 日之信託契約書內予以載明，以杜兩造爭議，惟
    遍觀上開信託契約書中並無任何有關此之記載，且兩造之父
    於89年間逝世，若原告主張屬實，先父必會如同信託契約或
    聲明書，立一書面以昭信守，然並無此一書面，足見兩造之
    父生前並無要求或協調被告應負責三峽農會貸款200 萬元中
    之100 萬元，原告此部分請求並無任何請求權基礎，自無理
    由。
  (四)併為答辯聲明：原告之訴及假執行之聲請均駁回；如受不利
    判決，願供擔保請准宣告免為假執行。
三、查本件：(一)原221 、225 、226 之8 號土地為兩造之父李水
    西所有，81年間，李水西積欠訴外人林義雄債務，遭林義雄
    聲請查封該3 筆土地，李水西乃要求兩造清償債務並塗銷查
    封登記，李水西則將該3 筆土地讓與兩造，因該3 筆土地為
    農地，兩造與李水西於84年7 月3 日簽訂信託協議書，約定
    兩造對該3 筆土地之權利各為2 分之1 ，於原告取得自耕農
    身分後，信託登記於原告名下，並於84年12月27日辦理該3
    筆土地所有權移轉登記為原告名義；(二)嗣原告將原221 號土
    地出售，所得價金由兩造均分，原225 、226 之8 號土地則
    合併分割後，地號成為系爭225 之3 及225 之4 ，原告並於
    系爭農地設定金額為500 萬元抵押權予被告以為擔保；(三)95
    年間，原告以系爭農地容積建造農舍於系爭225 之4 農地上
    ，並將建物登記於原告名下，其後，兩造協議將原告建有農
    舍之系爭225 之4 號農地歸原告，將系爭225 之3 號農地歸
    被告所有，因系爭225 之4 號農地面積1063平方公尺，系爭
    22 5之3 號農地面積941 平方公尺，相差122 平方公尺，換
    算約36.91 坪，2 分之1 為18.46 坪，四捨五入後為18.5坪
    ；(四)兩造於83年5 月間合資購三重房屋，85年3 月間完工交
    屋後，其所有權全部登記為被告配偶陳金鳳名義；(五)99年4
    月間，原告向三重調委會申請調解，兩造於99年5 月3 日以
    99年度民調字第427 號成立調解，調解書並經本院99年度重
    核字第3189號准予核定，嗣被告未依上開調解書履行，原告
    向本院聲請強制執行，經本院99年度司執字第61359 號執行
    清償731,652 元完畢等事實，有李水西出具之擔保放款借據
    、信託契約書、新北市三重區公所檢送之三重調委會99出度
    民調字第42 7號調解書、原221 、225 、226 之8 號土地及
    系爭農地登記謄本、聲明書、本院繳款收據等件影本在卷可
    稽（見本院卷第18至22頁、第26至27頁、第45至50頁、第52
    頁），並為兩造所不爭執，自堪認此部分事實為真實。
四、原告主張兩造之父李水西於83年3 月11日以系爭農地向三峽
    農會抵押貸款之200 萬元，兩造應各自負擔清償貸款金額一
    半即100 萬元之本息，且嗣經兩造之父協調達成協議，由原
    告代墊償還該200 萬元之貸款本息，待日後系爭農地出售或
    兩造分配時，被告再返還原告其應分擔之100 萬元等語，則
    為被告所否認，並以前開情詞置辯。經查：
  (一)原告於85年5 月28日自其三峽農會00000000000000號存款帳
    戶提領200 萬元轉帳存入兩造之父李水西在三峽農會貸款帳
    戶，以清償李水西向三峽農會抵押貸款之200 萬元本息、違
    約金，固據其提出申請書、三峽農會取款憑條及放款本金收
    入傳票等件影本為證（見本院卷第62至63頁）。惟查，兩造
    之父李水西與兩造於84年7 月3 日所簽訂之上開信託契約書
    ，其第2 條之「信託原因」約定：「茲因甲方（即李水西）
    前因積欠債權人林義雄債務，致甲方原有前開信託土地遭債
    權人林某聲請法院查封準備進行拍賣，嗣經乙方（即兩造）
    得知上情，遂共同出資新台幣壹佰捌拾肆萬元向甲方購買信
    託土地，雙方並會同將部分價款新台幣壹佰參拾餘萬元償還
    債權人，暨塗銷查封登記。惟因信託土地原係農地，現時無
    法辦理移轉登記，為此，雙方協議暫時將信託土地信託登記
    於甲方名下，特立本約為據。」第9 條約定：「乙方李世雄
    及李彰雄共同出資購買信託土地，對信託土地之權利無論登
    記為何人名義，均各為2 分之1 。」且其他條款並無有關兩
    造之父李水西於83年3 月11日以系爭農地向三峽農會抵押貸
    款之200 萬元兩造應如何負擔之記載，是倘原告主張該200
    萬元貸款係約定由兩造共同平均分擔貸款本息一節屬實，何
    以於84年7 月3 日所簽訂上開信託契約書時，未將此一兩造
    有重要關係事項予以載明或另訂書面加以證明？雖原告再主
    張：兩造之父李水西於84年12月27日將系爭農地移轉登記為
    原告名義後，上開三峽農會貸款200 萬元每月應繳納之利息
    約為16,000元，係由被告與原告約定輪流按月繳納，被告並
    將應繳納之利息金額先行電匯至李水西帳戶以利三峽農會扣
    款，故被告確知上開三峽農會貸款200 萬元之事，並同意分
    攤繳納貸款本息云云，又其聲請本院調取李水西三峽農會帳
    戶自85年1 月1 日起至同年6 月30日之交易明細表，其中85
    年3 月27日及85年5 月17日各電匯「16,000元」，係被告分
    別經由國泰世華銀行北三重分行、彰化銀行三和路分行所匯
    入，亦有三峽農會交易明細表2 紙及100 年5 月18日新北峽
    農信字第1000000393號函在卷可稽（見本院卷第103 至104
    頁、第161 頁），然查，依上開交易明細表所示，李水西貸
    款之利息支出每月為「16,083元」，並非「16,000元」，是
    該2 筆匯款16,000元是否確如原告所稱被告應分擔之貸款利
    息，已不無可疑？況85年1 、2 月間並未見被告有匯款「16
    ,000元」至李水西帳戶之紀錄，則原告此部分主張之真實性
    ，更有疑義？是以上開匯款紀錄亦不足以證明被告有明知李
    水西以系爭農地向三峽農會貸款200 萬元，並同意負責清償
    其中一半100 萬元之事實。
  (二)又原告於99年1 月15日寄給被告及其配偶陳金鳳之存證信函
    ，記載：「民國79年間父親向楊義雄借款抵押的三峽鎮農地
    ，為了避免遭受法院拍賣，父親要求我和李世雄共同出資承
    受購買，因為需要自耕農資格才能過戶，所以約定叫我先申
    請資格後，於81年間再過戶登記於我的名下，96年間雙方又
    協議由我個人出資委託營建自己的農舍，待完成後要既刻將
    一筆土地產權過戶登記給李世雄，今日已完成農舍，本人已
    經交代三峽鎮○○路○段十九號董代書辦理（電話：000000
    00）已交給相關過戶文件，請李世雄交給伊資料辦理過戶和
    塗銷之前供保證的抵押設定。及83年5 月間我和李世雄共同
    向吉祥泰建設公司購買一間預售屋（三重市○○路○ 段104
    號10樓之4 ），於85年3 月間交屋時委託陳金鳳和建設公司
    辦理過戶，卻未依照各出資比例登記產權持分過戶，而是全
    部登記陳金鳳自己個人所有，房屋現在由妹妹李秀媚保管居
    住。今特函通知請一起交給董代書辦理過戶手續，以上請於
    函到七日內辦理，避免日後紛爭。」等語，此有原告提出之
    該存證信函影本在卷可憑（見本院卷第23至24頁），足見原
    告於當時僅要求被告處理系爭農地所有權之移轉登記、塗銷
    抵押權登記及三重房屋2 分之1 所有權移轉登記等事宜，而
    並未提及上開李水西三峽農會貸款200 萬元應由被告分擔一
    半之事；嗣兩造於99年5 月15日在三重調委會成立調解時，
    其內容亦僅記載：「一對造人（即被告）承購聲請人（即原
    告）所有坐落三峽鎮○○○段十三添小段0000-0000 地號（
    面積941 平方公尺）土地，因故致產生糾紛，經調解對造人
    同意以總價金新台幣（下同）柒拾萬壹仟陸佰伍拾元整承
    購上述土地，作為承購金及一切費用。…」等語，亦有前揭
    三重調委會99出度民調字第427 號調解書在卷可佐（見本院
    卷第27頁），可知兩造亦未就上開李水西三峽農會貸款200
    萬元分擔事宜有所約定，由是顯見被告抗辯：伊不清楚兩造
    之父李水西三峽農會貸款200 萬元之事，貸款金額究何人使
    用，伊亦無所悉等語，並非無稽。關於此點，原告固再主張
    兩造在三重調委會調解達成協議之內容，包括1.三重房屋部
    分：由被告以原購屋款200 萬元作價承受全部產權，被告返
    還原告當初購屋之出資款100 萬元，2.系爭農地部分：被告
    分得之系爭225 之3 號農地面積少於原告分得之系爭225 之
    4 號農地，由原告以金錢補貼坪數價差，並負責辦理過戶登
    記登記予被告，被告應同時塗銷抵押權登記，因被告應返還
    上開三峽農會貸款100 萬元，扣抵原告應補貼被告坪數價額
    及過戶費用後，被告應返還原告731,652 元。惟調解委員於
    調解成立製作記錄時，僅簡略記被告以731,652 元向原告承
    購系爭225 之3 號農地，以及付款及過戶履行日期，對於被
    告應塗銷系爭農地500 萬元抵押權登記及應返還原告三重房
    屋之原出資款100 萬元乙事，均未記載云云，惟此非但為被
    告所否認，且未據提出任何證據以實其說，自難採信。
  (三)至證人即兩造之妹李秀媚到庭證稱：「（問：你父親是否叫
    李水西？）沒錯，現在已不在世了，他是89年過世的。…（
    問：你爸爸過世之前有無財產？）之前三峽有農地，不曉得
    幾筆，當時因為要被法拍，我父親就說原告及被告可以承擔
    下來，就是幫他還。還了以後，原告有在農地上蓋農舍。（
    問：三峽農地後來你父親有向三峽農會再貸款的事，你是否
    知道？）我知道，因為我父親有說他有一些事情要解決，所
    以需要錢，就用三峽農地向三峽農會貸款，貸了200 萬元。
    （問：向三峽農會貸款之後，分期款是誰還？）兩個兄弟共
    同分擔。因為我父親生前有說三峽農地要送給原告及被告，
    所以有關貸款的債務就由他們來分擔，與我們其他兄弟姊妹
    無關。…（問：你說你知道分期是他們兩個在攤還是如何知
    道的？）聽我爸爸講的。」等語；另證人卓昭泉到庭證稱：
    「（問：你是否認識原告與被告？）認識，我在民國85年就
    搬來現住地，跟他們是鄰居。後來我當了主委之後，我就知
    道李水西先生是兩造的父親。（問：你與李水西是否熟？）
    我當主委之後常常去他們家串門子，因為我們那個社區人不
    多，總共只有227 戶，我時常會去關心住戶的狀況。…（問
    ：你是否瞭解李水西在三峽有農地？）我們平常在聊天時，
    他有談到他在三峽有幾分地。我有問他農地有在種田嗎？他
    說有種柚子。（問：他有無曾經跟你提起過他上開土地有貸
    款的事情？）他說他早期有找民間貸款，但後來還不起，要
    被法拍，之後是由原告及被告出錢替他還債。後來又向三峽
    農會貸款。（問：貸款是貸多少？何人去貸？）他說貸幾百
    萬元，至於何人去貸，他沒有跟我說。（問：向三峽農會貸
    款的錢，是誰在繳？）我不知道，之後李水西跟我說他沒有
    能力繳，才將土地及貸款問題交給原告及被告來處理。」等
    語（以上見本院卷第129 至132 頁）。惟姑不論上開證人之
    證詞是否真實，就渠等所證李水西向三峽農會貸款及該貸款
    之繳納事宜等節均係本於已過世之李水西之告知，而李水西
    本人於生前並未與兩造協議上開三峽農會貸款200 萬元應由
    兩造分擔，已詳述於前，是上開證人之證言均不足採為原告
    有利之認定。
  (四)原告復主張：縱認被告不知悉兩造之父有向三峽農會貸款20
    0 萬元，亦未同意承擔上開貸款債務及繳納利息屬實，惟兩
    造之父上開貸款債務係其自己需用而自行辦理者，且係在兩
    造之父與兩造簽訂系爭農地信託契約書約定由兩造均分系爭
    農地權利，並將系爭農地所有權移轉登記為原告名義之前即
    已發生，並以系爭農地設定抵押權作為擔保，故上開三峽農
    會貸款200 萬元債務自屬系爭農地之負擔，上開貸款債務應
    由兩造依系爭農地持分比例清償，而上開貸款債務已由原告
    全數清償，被告原應負責清償其中100 萬元之債務即已消滅
    而受利益，且係無法律上原因，致原告受有損害，原告自得
    依民法第179 條關於不當得利之規定，請求被告返還100 萬
    元云云。然查，被告得享有系爭農地2 分之1 之權利，係本
    於兩造與李水西間之約定，此觀諸前揭信託契約書之記載甚
    明，並非因原告清償上開三峽農會200 萬元債務而發生，又
    原告既無法證明原告同意分擔三峽農會200 萬元債務之1 半
    ，則被告亦不因原告之清償該200 萬元債務而受有任何利益
    ，故原告此部分主張亦非可採。
五、綜上所述，原告主張被告應分擔兩造之父李水西向三峽農會
    貸款200 萬元之1 半，並無依據。從而，原告依契約（即兩
    造約定）或不當得利之法律關係，請求被告給付100 萬元及
    自聲請調解狀繕本送達翌日起至清償日止，按年息百分之5
    計算之利息，為無理由，應予駁回。其假執行之聲請亦失所
    附麗，應併予駁回。
六、本件事證已臻明確，兩造其餘主張、陳述及所提證據，經本
    院審酌後，認均與本件判斷結果無影響，毋庸再予一一審酌
    ，附此敘明。
據上論結，本件原告之訴為無理由，依民事訴訟法第78條，判決
如主文。
中    華    民    國    100   年    6     月    14    日
                  民事第一庭    法  官  高文淵
上列正本係照原本作成
如對本判決上訴，須於判決送達後20日內向本院提出上訴狀
中    華    民    國    100   年    6     月    14    日
                                書記官  黃瀅螢